【裁判字號】    89,易,2994
【裁判日期】    900319
【裁判案由】    詐欺
【裁判全文】
臺灣臺中地方法院刑事判決                        八十九年度易字第二九九四號
    公  訴  人  台灣台中地方法院檢察署檢察官
    被      告  羅文平
    被      告  辰○○○
    共      同
    選任辯護人  蔡奉典
右列被告因詐欺案件，經檢察官提起公訴（八十九年度偵字第一三０四八號），本院
判決如左：
    主  文
羅文平、辰○○○均無罪。
    理  由
一、公訴意旨略以：被告羅文平（偏名卯○○）、辰○○○為夫妻關係，二人於民國
    八十六年五月三十日，以羅文平名義擔任互助會會首，召集會員己○○、戊○○
    （以女兒「王玉琪」名義加入一會）、甲○○、丙○○（會員乙○○之繼承人）
    、吳阿（以「林惟欽」名義加入二會，誤載為「林慎欽」）、洪淑華、李惠玲
    、黃彩玉等人為互助會會員，連同會首共三十二會（其中「林慎欽」、賴秀戀各
    有兩會），約定每會新台幣（下同）二萬元，會期至八十八年十二月三十日止，
    採內標方式標會，於每月三十日開標。詎該互助會進行至八十七年三月三十日（
    即第十一會開標日）時，被告二人明知已週轉困難，且吳阿（即林惟欽一會）
    並未得標，竟共同意圖為自己不法之所有，向己○○、戊○○、洪淑華、李惠玲
    、黃彩玉等人詐稱：八十七年三月三十日開標之第十一會是由「林慎欽」（即林
    惟欽）以四千三百元得標云云（並無標單），致己○○、戊○○、洪淑華、李惠
    玲、黃彩玉等人陷於錯誤，繼續繳交第十一會之會款各二萬元給被告二人。嗣因
    被告二人宣告倒會，經己○○等人與吳阿、林惟欽互通消息後，發現林惟欽仍
    為活會，始知受騙，因認被告二人共同涉犯刑法第三百三十九條第一項之詐欺取
    財罪嫌云云。
二、按犯罪事實應依證據認定之，無證據不得推定其犯罪事實，刑事訴訟法第一百五
    十四條定有明文。又認定不利於被告之事實，須依積極證據，苟積極證據不足為
    不利於被告事實之認定時，即應為有利於被告事實之認定，更不必有何有利之證
    據（最高法院三十年上字第八一六號判例參照）。公訴人認被告二人涉犯上開罪
    嫌，無非以告訴人己○○、戊○○之指訴、證人洪淑華、李惠玲、黃彩玉、吳阿
    、林惟欽等之證詞及互助會單為其論罪依據。然訊之被告二人均堅決否認有何
    詐欺犯行，被告羅文平辯稱：我雖擔任會首，但互助會召集、開標等均是辰○○○負責，我僅向洪淑華收過會錢，其他事我都不知道等語。被告辰○○○辯稱：
    我召集互助會快二十年，都是用羅文平名義，本案互助會第十一會是庚○○得標
    ，並非林慎欽得標，我向庚○○借錢，故以會錢抵銷，並未詐騙會員等語。經查
    （一）被告二人於八十七年十一月十八日本院八十七年度自字第七七七號徐桂梅
    自訴被告二人偽造文書等案件提出之本案互助會單，自第一會至第十會得標名單
    分別為：卯○○、何榮崇、丁○○、子○○、寅○○、丑○○、癸○○、巳○○
    、辛○○、壬○○，第十一會則是庚○○於八十七年三月三十日以四千三百元得
    標，有該互助會單附於該卷宗第五十三頁可憑，並經本院調閱無誤，因此被告二
    人在告訴人己○○、甲○○、丙○○、戊○○於八十九年一月十二日提出告訴前
    即一再指稱第十一會係由庚○○得標。（二）證人李惠玲、黃彩玉提出之互助會
    單雖記載林惟欽於八十七年三月三十日以四千三百元得標，核與告訴人己○○等
    提出之互助會單記載林惟欽得標相同，有互助會單在卷可按，惟查黃彩玉提出之
    互助會單共有十一人已得標，李惠玲提出之標單上僅記載十人得標，又告訴人等
    提出之告訴狀所附二份互助會單之得標會員及得標日期均不符，有互助會單在卷
    可按，可見會員於互助會單上所記載之得標者及得標金額等內容，或因誤聽，或
    因錯認等原因，不免與會首所持會簿之記載內容有所出入，故尚難僅據上開互助
    會單之記載不符，即認被告二人確有詐欺情事。（三）參以被告等指出已得標者
    之前開會員，均未於該互助會停標後出面指證被告等有偽冒其名義標會，何榮崇
    、辛○○、丁○○及庚○○經本院傳喚，亦均未能到庭指認被告等有冒用其等名
    義標會等情。綜上所陳，僅以告訴人等及活會會員彼此間之指訴及互不相同之互
    助會單，無法據以指稱被告等有何以佯稱第十一會係林惟欽得標之方式詐得互助
    會款，因此在無積極證據證明被告等有詐領互助會款情形，自不能繩以被告等詐
    欺取財罪責，既不能證明被告等犯罪，爰均為諭知無罪之判決。
據上論斷，應依刑事訴訟法第三百零一條第一項判決如主文。
中      華      民      國      九十      年      三      月    十九    日
                                        法  官  林郁婷
右正本證明與原本無異。
如不服本判決，應於送達後十日內向本院提出上訴狀 （須附繕本） ，上訴於台灣高
等法院台中分院。
                                        書記官
中      華      民      國      九十      年      三      月    十九    日


司法院資訊處製作；財團法人民間司法改革基金會備份。
